臺灣屏東地方法院民事判決
111年度潮訴字第4號
原      告  林明賢  

訴訟代理人  李茂增律師
            杜承翰律師
被      告  簡靖玲  

上列當事人間請求返還租賃土地等事件，本院於民國111年5月5
日言詞辯論終結，判決如下：
　　主  文
被告應將坐落屏東縣○○鎮○○○段00地號土地如附圖編號A所示1084
.42平方公尺之土地騰空返還原告，及自111年5月1日起至騰空返
還土地之日止，按月給付原告新臺幣（下同）3萬元。
訴訟費用由被告負擔。
本判決第一項得假執行。但被告於執行標的物拍定、變賣或物之
交付前，以5,638,984元為原告預供擔保，或將請求標的物提存
後，得免為假執行。
    事實及理由
一、原告主張：被告向原告承租坐落屏東縣○○鎮○○○段00地號土
    地上如附圖編號A所示部分之土地（下稱系爭土地），約定
    月租3萬元，租期自104年5月1日至111年4月30日，被告應於
    每月1日匯款，系爭土地如有建設必要，應先取得原告書面
    同意始得建設（下稱系爭租約）。詎被告多次積欠租金已經
    違約，系爭租約於期滿後即應將系爭土地返還原告，爰依租
    賃關係、系爭租約及不當得利等法律關係，訴請被告遷讓返
    還系爭土地、給付相當於租金之不當得利等語。並聲明：如
    主文所示。
二、被告則以：系爭租約有約定被告有續租權，先前雖多次遲延
    繳納租金，但原告的員工都會打電話來催繳，後來109年間
    因疫情經濟較困難，原告三個月都未催繳，被告還以為是原
    告的體諒或以被告對原告的債權折抵，詎原告竟以被告欠租
    為由終止租約，現租金均已繳清，每月都會在10日以前匯款
    ，被告對系爭土地之利用方式原告均知情同意，並無違約等
    語，資為抗辯。並聲明：原告之訴駁回。
三、本院之判斷：
㈠、系爭租約約定租期自104年5月1日至111年4月30日止，每月租
    金30,000元，被告曾多次延遲給付、積欠租金，但現已無積
    欠租金，系爭租約第4條約定「乙方（即被告）未違約，或
    租期屆滿且甲方於屆滿前三個月以書面或LINE向乙方表達本
    租約土地可繼續出租、且租金以原租金加計3％計算，乙方有
    一次的續租權-租期不超過7年。此次續租權之後，乙方不再
    有續租權，但保有優先承租權」等語（臺灣高雄地方法院鳳
    山簡易庭110年度鳳補字第60號卷第20-21頁）等情，有系爭
    租約在卷可稽，並為兩造所不爭，堪信為真實。
㈡、按民法第451條規定出租人於租賃期屆滿後，須即表示反對之
    意思，始生阻止續租之效力，意在防止出租人於租期屆滿後
    ，明知承租人就租賃物繼續使用收益，而無反對之表示，過
    後忽又主張租賃關係消滅，使承租人陷於窘境而設，非含有
    必須於租期屆滿時，始得表示反對之意思。故於訂約之際，
    訂明期滿後絕不續租，或續租應另訂契約者，仍難謂不發生
    阻止續約之效力(最高法院55年台上字第276號判例參照)。
    經查，被告因曾積欠租金達12萬元，經原告起訴主張終止租
    約並返還土地，嗣於訴訟進行中系爭租約租期業已屆至，原
    告亦明確表達不再續租，堪認系爭租約期滿後，並未發生不
    定期租賃之續約效力。
㈢、被告固主張依系爭租約第4條具有續租權，並以前詞置辯，惟
    系爭租約第5條約定「乙方應於每月1日前，以匯款方式交付
    予甲方，乙方無論任何理由均不得拖延或拒納」等語（鳳補
    卷第21頁），而被告自承於109年間多期租金遲延繳納、積
    欠未繳，經常要原告的員工電話催繳，顯已違反上開租約約
    定；系爭租約既已明確約定租金繳納方式，原告並無按月向
    被告催繳租金、往取租金之義務，被告自難以原告未向其催
    討而作為遲延給付租金之正當事由。至被告辯稱曾向原告表
    示以台電退還之押金、原告至被告民宿住宿未付之住宿費等
    費用抵扣租金，惟此並未獲得原告同意，被告亦未能舉證該
    筆費用足以抵扣其積欠之租金，亦難認為被告並無違約遲延
    給付租金之情事。被告迄今仍認為於每月10日前給付租金即
    可，惟此實亦屬於違約之範疇，本院實難為有利於被告之認
    定。是原告主張被告已因違約而喪失續約權，並非無據。
㈣、兩造間系爭租約之期限業已屆至，被告復已喪失續租權，原
    告依照系爭租約第8條約定、所有物返還請求權，請求被告
    騰空返還系爭土地，即有理由，應予准許。
㈤、按無法律上原因而受利益，致他人受損害者，應返還其利益
    ，民法第179條定有明文。查被告於系爭租約終止後仍繼續
    使用系爭土地，業如前述，是原告主張被告無權使用系爭土
    地，應自系爭租約終止之翌日即111年5月1日起至騰空返還
    系爭土地之日止，按月給付原告相當於租金額30,000元之不
    當得利，自屬有據。
四、綜上所述，本件原告依系爭租約、民法第767條之規定，請
    求被告將系爭土地騰空返還原告，暨自111年5月1日起至返
    還系爭土地之日止，按月給付30,000元，為有理由，應予准
    許。
五、本件事證已臻明確，兩造其餘攻擊防禦方法及所提證據，經
    核於結果不生影響，爰不一一論述，併此敘明。
六、本件原告勝訴部分係就民事訴訟法第427條第1項訴訟適用簡
    易程序所為被告敗訴之判決，爰依同法第389條第1項第3款
    之規定，職權宣告假執行，並依同法第392條第2項，依聲請
    為被告預供擔保，得免為假執行之宣告。
七、據上論結，原告之訴為有理由，爰判決如主文。
中　　華　　民　　國　　111 　年　　5 　　月　　19　　日
                 潮州簡易庭      法　官    麥元馨
正本係照原本作成。
如對判決上訴，須於判決送達後20日內向本院提出上訴狀，其未
表明上訴理由者，應於提出上訴後20日內向本院補提理由書狀（
均須按他造當事人之人數附繕本）。如委任律師提起上訴者，應
一併繳納上訴審裁判費。
中　　華　　民　　國　　111 　年　　5 　　月　　19　　日
                                  書記官　 洪雅玲